臺灣橋頭地方法院刑事判決　
111年度審金訴字第145號
公  訴  人  臺灣橋頭地方檢察署檢察官
被      告  陳仕杰

上列被告因詐欺等案件，經檢察官提起公訴（110年度軍少連偵
字第2號），嗣因被告於準備程序中就被訴事實為有罪之陳述，
經告知簡式審判程序之旨，並聽取被告與公訴人之意見後，合議
庭裁定由受命法官進行簡式審判程序，判決如下：
    主  文
丁○○犯三人以上共同詐欺取財罪，共貳罪，各處有期徒刑陸月。
應執行有期徒刑拾月。
    事  實
一、丁○○於民國110年5月17日起，加入真實姓名年籍不詳、通訊軟
    體Telegram暱稱「龍總來」、暱稱「蘇某（傑傑）」之少年薛
    ○傑（92年10月生，真實姓名年籍均詳卷）等人所屬之三人
    以上，以實施詐術為手段，具有持續性、牟利性及結構性之
    詐欺犯罪集團組織（下稱本案詐欺集團，參與本案詐欺集團
    所涉之組織犯罪部分，業經臺灣桃園地方檢察署檢察官以11
    0年度少連偵字第497號、110年度偵字第25961號偵查起訴，
    於111年2月11日繫屬於臺灣桃園地方法院），並於本案詐欺
    集團中擔任俗稱「收水」之角色，負責收取車手或不知情帳
    戶申辦人所提領詐欺款項，並轉交予「龍總來」所指示之人
    ；而本案詐欺集團成員在網站刊登貸款訊息，使不知情之吳
    博誠(由檢察官另為不起訴處分確定)於上網瀏覽後，將其中
    華郵政股份有限公司阿蓮郵局帳號00000000000000號帳戶(
    下稱阿蓮郵局帳戶)及第一商業銀行岡山分行帳號000000000
    00號帳戶(下稱第一銀行帳戶)之帳號、戶名等資料，提供予
    某真實姓名年籍不詳、自稱「賴景達」、「李文哲」之人，
    再轉由本案詐欺集團成員取得。丁○○與「龍總來」、薛○傑及
    其他成員即共同意圖為自己不法之所有，基於三人以上共同
    詐欺取財及掩飾隱匿詐欺所得去向之洗錢犯意聯絡，由本案
    詐欺集團其他成員，以附表所示之手段，對甲○○、丙○○施以
    詐術，渠等因而陷於錯誤，進而依指示匯款至上開阿蓮郵局
    及第一銀行帳戶內（詐騙方式、匯款時間、金額及帳戶均詳
    如附表所載）；再由本案詐欺集團成員指示不知情之吳博誠
    ，於附表所示之提款時間、方式及地點，提領如附表所示之
    金額合計新臺幣（下同）33萬元後，於110年6月10日16時30
    分許，在高雄市○○區○○路000號前，交予依指示前來收取之
    丁○○，丁○○再於同日某時許前往臺中市某處，將詐欺犯罪所
    得33萬元轉交予擔任「回水」角色之本案詐欺集團成員，以
    上開方式製造金流斷點，掩飾、隱匿詐欺甲○○、丙○○所得款
    項之去向，丁○○因而獲取薛○傑分配之報酬3,000元。嗣甲○○
    、丙○○發覺受騙報警處理，經警通知吳博誠到案說明，並調
    閱監視錄影畫面後，查悉丁○○收水時所騎乘之機車車號後，
    始循線查悉上情。
二、案經甲○○、丙○○訴由高雄市政府警察局湖內分局報告臺灣橋
    頭地方檢察署檢察官偵查起訴。
    理  由
一、本件被告丁○○所犯均非為死刑、無期徒刑、最輕本刑為3年
    以上有期徒刑之罪或高等法院管轄之第一審案件，而於準備
    程序進行中，被告就被訴事實為有罪之陳述，經法官告知簡
    式審判程序之旨，並聽取被告及公訴人之意見後，合議庭裁
    定由受命法官獨任進行簡式審判程序，是本案之證據調查，
    依刑事訴訟法第273條之2規定，不受同法第159條第1項、第
    161條之2、第161條之3、第163條之1及第164條至第170條規
    定之限制，合先敘明。
二、上揭事實，業據被告於警詢、偵查、本院準備程序及審理時
    均坦承不諱，核與告訴人甲○○、丙○○、證人吳博誠、證人即
    同案被告薛○傑分別於警詢中之證述情節相符，並有內政部
    警政署反詐騙諮詢專線紀錄表、受理詐騙帳戶通報警示簡便格
    式表、金融機構聯防機制通報單、受（處）理案件證明單、
    朱吳順女農會存摺及交易明細、甲○○匯款回條、詐騙對話紀
    錄翻拍照片、丙○○之第一銀行存摺及交易明細與取款憑條、吳
    博誠第一銀行及郵局帳戶之開戶基本資料及交易明細、阿蓮
    郵局及高雄市○○區○○路000號路口與897號(統一超商展穫門
    市)、台南高鐵站與台中高鐵站之監視器翻拍照片等件附卷
    可稽，足認被告上開任意性自白與事實相符，堪信為真實。
    綜上所述，本案事證明確，被告前揭犯行堪予認定，應依法
    論科。
三、論罪科刑：
  ㈠核被告如附表各編號所為，均係犯刑法第339條之4第1項第2
    款之三人以上共同詐欺取財罪、洗錢防制法第14條第1項之
    洗錢罪。
　㈡被告於本案所犯之行為，與「龍總來」、薛○傑及其餘詐欺集團
    成員彼此間，有犯意聯絡及行為分擔，為共同正犯。
　㈢罪數關係：
　⒈被告就附表編號1、2所犯，均係以一行為同時觸犯三人以上
    共同詐欺取財罪及一般洗錢罪，為想像競合犯，爰依刑法第
    55條規定，從一重論三人以上共同詐欺取財罪。
　⒉被告與本案詐欺集團成員對甲○○、丙○○犯三人以上共同詐欺
    取財罪，所侵害者為不同之個人財產法益，犯罪行為各自獨
    立，顯屬犯意各別，行為互殊，應予分論併罰。
　㈣刑之加重、減輕：
　⒈按兒童及少年福利與權益保障法第112條第1項前段規定之適
    用，雖不以行為人明知共同犯罪者之年齡為必要，但至少仍
    須存有不確定故意，亦即預見所教唆、幫助、利用、共同實
    施犯罪之人為兒童或少年，而不違背其本意者，始足當之。
    查薛○傑為92年10月生，有其個人戶籍資料查詢結果在卷可
    憑，於其加入本案詐欺集團時，雖係12歲以上未滿18歲之少
    年，而被告於前開行為時已成年，亦有其個人戶籍資料查詢
    結果可稽，然依證人薛○傑於警詢時證稱：被告是我旗下車
    手，但我不認識他也沒見過面，薪資我是用匯款給被告等語
    ，核與被告於警詢及本院審理中供稱：獲利是暱稱「蘇某（
    傑傑）」的人（按即薛○傑）匯款給我，我好像見過「蘇某
    （傑傑）」一次，但不確定是否為他本人，本案被查獲後才
    知道他未滿18歲等語。從而，被告辯稱行為時不知薛○傑仍
    未滿18歲等語，並非無據。揆諸前揭說明，被告上開所犯無
    兒童及少年福利與權益保障法第112條第1項前段加重其刑規
    定之適用。
　⒉按犯罪之情狀顯可憫恕，認科以最低刑度仍嫌過重者，得酌
    量減輕其刑，刑法第59條定有明文。所謂「顯可憫恕」，係
    指被告之犯行客觀上足以引起一般人同情，處以法定最低刑
    度仍失之過苛，尚堪憫恕之情形而言。再適用刑法第59條酌
    量減輕其刑時，並不排除同法第57條所列舉10款事由之審酌
    （最高法院70年度第6次刑事庭會議決議意旨參照）。查本
    案被害人僅為2人，且被告並非參與核心角色，獲利僅3000
    元，犯後向本院表明有與被害人調解意願，經本院移付調解
    後，與被害人甲○○在本院調解成立，同意賠償33萬元，遠高
    於被害人甲○○在本案中遭詐騙之20萬元，被害人丙○○則於調
    解期日未到場，未能調解成立，此自不可歸責於被告，亦無
    礙於被告犯後態度良好之表徵，有本院刑事報到單、調解簡
    要紀錄表及調解筆錄在卷可參。故倘就被告而犯詐欺取財犯
    行論以法定最低度刑有期徒刑1年，依上開被告犯罪之具體
    情狀觀之，確屬情輕法重，難謂符合罪刑相當性及比例原則
    ，客觀上足以引起社會一般人之同情，縱宣告法定最低度之
    刑猶嫌過重，爰就被告上開2次犯行，均依刑法第59條規定
    酌減其刑。
　㈤量刑審酌：
　⒈按犯洗錢防制法第14條之罪，在偵查或審判中自白者，減輕
    其刑，洗錢防制法第16條第2項定有明文。復按想像競合犯
    係一行為觸犯數罪名，行為人犯罪行為侵害數法益皆成立犯
    罪，僅因法律規定從一重處斷科刑，而成為科刑一罪而已，
    自應對行為人所犯各罪均予適度評價，始能對法益之侵害為
    正當之維護。因此法院於決定想像競合犯之處斷刑時，雖以
    其中最重罪名之法定刑作為裁量之準據，惟具體形成宣告刑
    時，亦應將輕罪之刑罰合併評價。基此，除非輕罪中最輕本
    刑有較重於重罪之最輕本刑，而應適用刑法第55條但書規定
    重罪科刑之封鎖作用，須以輕罪之最輕本刑形成處斷刑之情
    形以外，則輕罪之減輕其刑事由若未形成處斷刑之外部性界
    限，自得將之移入刑法第57條或第59條之科刑審酌事項內，
    列為是否酌量從輕量刑之考量因子。是法院倘依刑法第57條
    規定裁量宣告刑輕重時，一併具體審酌輕罪部分之量刑事由
    ，應認其評價即已完足，尚無過度評價或評價不足之偏失（
    最高法院109年度台上字第3936號判決意旨參照）。查被告
    於本院審理時就洗錢罪為自白，本應依洗錢防制法第16條第
    2項之規定減輕其刑，雖因想像競合犯之關係而從一重之三
    人以上共同詐欺取財罪處斷，上開輕罪之減輕其刑事由未形
    成處斷刑之外部性界限，仍應依刑法第57條之規定量刑時審
    酌。　
　⒉爰以行為人的責任為基礎，審酌被告正值青年，且非無謀生
    能力之人，不思循正當管道獲取所需，竟加入本案詐欺集團
    從事「收水」工作，而本案詐欺集團之詐騙行為使告訴人受
    有財產損害，並協助本案詐欺集團隱匿不法所得之去向及所
    在，所為殊值非難；惟念被告犯後坦承犯行，並與被害人甲○○調解成立，犯後態度良好；併參酌被告參與詐欺集團所擔
    任者係「收水」，雖係整體詐欺行為不可或缺之一環，但並
    非處於詐欺犯罪主導、核心地位，參與程度較淺；另考量前
    揭洗錢防制法第16條第2項規定意旨，暨本案犯罪之情節、
    手段及其所獲取之報酬，及其大學肄業之智識程度、自述行
    為時為學生，家境小康之經濟狀況等一切情狀，分別量處如
    主文所示之刑；另審酌被告所為本案各次犯行，均係侵害他
    人之財產法益，罪質相同，且時間密接，並斟酌各罪對於行
    為人的加重效應，整體評價被告應受矯治之程度，並兼衡責
    罰相當與刑罰經濟之原則，爰定其應執行之刑如主文所示。
  ㈥不予宣告緩刑之理由：
    被告雖請求本院給予緩刑之宣告等語。惟緩刑之宣告，除應
    具備刑法第74條第1項所定條件外，並須有可認為以暫不執
    行刑罰為適當之情形，始得為之。查被告雖未曾因故意犯罪
    受有期徒刑以上刑之宣告，但另涉三人以上共同詐欺取財罪
    ，經臺灣新竹地方法院以111年度金訴字第57號判決處有期
    徒刑1年1月，現仍繫屬於臺灣高等法院（111年度上訴字第2
    019號），有臺灣高等法院被告前案紀錄表存卷可參，且被
    告僅與被害人甲○○調解成立，又尚未履行調解條件，且未與
    被害人，是本院認並無以暫不執行刑罰為適當之情形，爰不
    予宣告緩刑，附此敘明。
四、沒收部分：
  ㈠按犯罪所得，屬於犯罪行為人者，沒收之；前二項之沒收，
    於全部或一部不能沒收或不宜執行沒收時，追徵其價額；犯
    罪所得已實際合法發還被害人者，不予宣告沒收或追徵；宣
    告前2條之沒收或追徵，有過苛之虞、欠缺刑法上之重要性
    、犯罪所得價值低微，或為維持受宣告人生活條件之必要者
    ，得不宣告或酌減之，刑法第38條之1第1項前段、第3項及
    第5項、第38條之2第2項分別定有明文。又刑法沒收新制目
    的在於剝奪犯罪行為人之犯罪所得，使其不能坐享犯罪成果
    ，以杜絕犯罪誘因，性質上屬類似不當得利之衡平措施。另
    應考量由被害人持具既判力之執行名義向法院聲請強制執行
    ，亦能達到剝奪被告犯罪所得之實效，本於比例原則之審酌
    ，自應避免雙重剝奪之情事。基此，被害人就其因被告犯罪
    所受損害，如已取得具既判力之執行名義，則被害人對被告
    之債權既具法律確認力及拘束力，被害人得隨時持此執行名
    義向法院聲請強制執行，滿足自身債權，並同時生剝奪被告
    犯罪所得之實效，則在此類執行名義所示債權之範圍內，如
    再予以宣告沒收，不僅不利於被害人取回或填補損害，對被
    告亦有過苛之虞，自不宜宣告沒收。
  ㈡查被告本件犯行之報酬為3000元，業經本院認定如上，屬被
    告實際犯罪所得，本應依刑法第38條之1第1項前段、第3項
    規定宣告沒收、追徵，惟被告已與被害人甲○○達成調解，約
    定賠償33萬元，遠超過上開犯罪所得，參照前旨，若就此犯
    罪所得再予以沒收，尚有過苛之虞，爰依刑法第38條之2第2
    項之規定，不予宣告沒收或追徵。
據上論斷，應依刑事訴訟法第273條之1第1項、第299條第1項前
段，判決如主文。
本案經檢察官戊○○提起公訴，檢察官乙○○到庭執行職務。
中　　華　　民　　國　　111 　年　　7 　　月　　20　　日
                  刑事第四庭  法　官  簡祥紋
以上正本證明與原本無異。
如不服本判決應於收受判決後20日內向本院提出上訴書狀，並應
敘述具體理由。其未敘述上訴理由者，應於上訴期間屆滿後20 
日內向本院補提理由書 (均須按他造當事人之人數附繕本)「切
勿逕送上級法院」。
中　　華　　民　　國　　111 　年　　7 　　月　　20　　日
                              書記官  陳佳彬
附錄本案論罪科刑法條：
中華民國刑法第339條之4
犯第339條詐欺罪而有下列情形之一者，處1年以上7年以下有期
徒刑，得併科1百萬元以下罰金：
一、冒用政府機關或公務員名義犯之。
二、三人以上共同犯之。
三、以廣播電視、電子通訊、網際網路或其他媒體等傳播工具，
    對公眾散布而犯之。前項之未遂犯罰之。
洗錢防制法第14條
有第二條各款所列洗錢行為者，處7年以下有期徒刑，併科新臺
幣5百萬元以下罰金。
前項之未遂犯罰之。
前二項情形，不得科以超過其特定犯罪所定最重本刑之刑。
附表：
編號 告訴人 詐騙方式 匯款時間 匯款金額（新臺幣） 匯入帳戶 提款時間 提款方式及金額（新臺幣） 提款地點 1 甲○○ 本案詐欺集團成員於110年5月30日17時45分許，撥打電話予甲○○，佯裝為其姪子朱清鉉，並對甲○○噓寒問暖，嗣於110年6月10日9時許，透過LINE通訊軟體向甲○○佯稱其發生車禍急需借款云云，致甲○○陷於錯誤，而於右列時間，匯款右列金額至右列帳戶。 110年6月10日10時51分許 20萬元 吳博誠之阿蓮郵局帳戶 110年6月10日11時56分許 臨櫃提領168,000元 高雄市○○區○○路000號「阿蓮郵局」       110年6月10日11時59分許 ATM提領17,000元        110年6月10日12時許 ATM提領15,000元  2 丙○○ 本案詐欺集團成員於110年6月9日17時許，撥打電話予丙○○，佯裝為其友人「美惠」，並透過LINE通訊軟體向丙○○佯稱急需借款云云，致丙○○陷於錯誤，而於右列時間，匯款右列金額至右列帳戶。 110年6月10日13時21分許 13萬元 吳博誠之第一銀行帳戶 110年6月10日13時55分許 ATM提領30,000元 高雄市○○區○○路000號「第一銀行岡山分行」        110年6月10日13時55分許 ATM提領25,000元        110年6月10日13時56分許 ATM提領28,000元        110年6月10日14時5分許 ATM提領16,000元        110年6月10日14時7分許 ATM轉帳31,000元至阿蓮郵局帳戶       吳博誠之阿蓮郵局帳戶 110年6月10日14時11分許 ATM提領31,000元 高雄市○○區○○路00號「岡山郵局」（起訴書誤載為「阿蓮郵局」）